臺灣高等法院民事裁定
109年度抗字第901號
抗  告  人  鄭瑞珠  
相  對  人  孫林鴛鴦
上列當事人間聲明異議事件，抗告人對於中華民國109年6月9日
臺灣新北地方法院109年度事聲字第66號裁定提起抗告，本院裁
定如下：
    主      文
原裁定廢棄。
相對人在原法院之異議駁回。
抗告費用由相對人負擔。
    理      由
一、相對人於原法院聲明異議意旨略以：原法院106年度訴字第2
    863號確定判決（下稱系爭確定判決）主文第1項記載：「被
    告（即抗告人）應將其所有門牌號碼新北市○○區○○街00巷0○
    0號（4樓）房屋（下稱系爭4樓房屋）之漏水依附件項次7及
    表8-1之方法為修繕（下稱前段），及應將原告（即相對人
    ）所有門牌號碼新北市○○區○○街00巷0○0號（3樓）房屋（下
    稱系爭3樓房屋）因被告上開房屋漏水造成之損害依附件項
    次9及表8-2之方法為修繕（下稱後段）」，是系爭確定判決
    主文第1項執行範圍包含修繕系爭4樓房屋漏水及系爭3樓房
    屋因系爭4樓房屋漏水所致之損壞，抗告人迄未履行系爭確
    定判決主文第1項後段即修繕系爭3樓房屋因系爭4樓房屋漏
    水所致之損壞，伊得以系爭確定判決為執行名義請求抗告人
    履行修繕義務等語。原法院司法事務官以107年度司執字第1
    22164號裁定駁回相對人就抗告人應將系爭3樓房屋因漏水造
    成之損壞依系爭確定判決主文第1項附件項次9及表8-2之方
    法修繕之聲請（下稱原處分），相對人不服聲明異議，經原
    法院以109年度事聲字第66號裁定（下稱原裁定）廢棄原處
    分，抗告人不服原裁定，提起抗告。
二、抗告意旨略以：臺灣省土木技師公會（下稱土木技師公會）
    提出鑑定報告（下稱系爭鑑定報告）認定系爭3樓房屋廚房
    漏水非系爭4樓房屋所造成，而係因房屋老舊或其他因素所
    致，相對人請求伊依系爭確定判決主文第1項附件項次9及表
    8-2之方法修繕系爭3樓房屋，並無理由，爰請求廢棄原裁定
    ，駁回相對人之異議等語。
三、按強制執行應依執行名義為之，強制執行法第4條第1項定有
    明文。而確定判決為執行名義時，其執行應以該確定判決之
    內容為準，亦為辦理強制執行事件應行注意事項第2點第1項
    所明定。又執行法院為非訟法院，僅得依執行名義為強制執
    行，無權調查審認當事人實體上權利義務之爭執（最高法院
    80年度台抗字第198號裁定意旨參照）。經查：
　㈠相對人依系爭確定判決為執行名義請求抗告人修繕系爭3樓房
    屋因系爭4樓房屋漏水所造成之損壞，經原法院於107年11月
    7日核發107年度司執字第122164號執行命令，命抗告人依系
    爭確定判決主文第1項所載履行【見臺灣新北地方法院107年
    度司執字第122164號卷（下稱司執卷）33頁】，原法院司法
    事務官並偕同兩造於107年12月25日至系爭3樓、4樓房屋現
    場履勘，兩造就漏水是否已修復各執己見，嗣修繕技師鄧志
    文到場表示可以依系爭確定判決修繕方式修復，經兩造表示
    無意見，抗告人復表示願意清償修繕費用等情，有執行筆錄
    可稽（見司執卷71至73頁）。嗣原法院於108年3月8日囑託
    土木技師公會鑑定抗告人是否已依系爭確定判決附件所示修
    繕方法全部修復完畢，及系爭3樓房屋之漏水狀況是否為系
    爭4樓房屋造成等節進行鑑定（見司執卷157頁），土木技師
    公會於同年4月13日前往系爭3樓、4樓房屋現場會勘（見司
    執卷227頁），並於108年7月31日函覆以：「…本會辦理貴
    院107年度司執字第122164號強制執行事件之鑑定事項，已
    於108年4月13日進行會勘，並請四樓住戶依臺灣新北地方法
    院106年度訴字第2863號民事判決附件所示修繕方法自行僱
    工修繕，已於108年4月27日至5月6日全部修復完畢，開始為
    期一個月的漏水修繕效益觀察。108年5月11日起三樓住戶
    反應廚房平頂持續有漏水之跡象，並請住戶持續追蹤漏水情
    況報鑑定人參考，經過一個多月的觀察，於108年6月30日赴
    現場勘查，初步研判可能是因為四樓住戶修繕施工，肇致四
    樓給水配管產生滲漏的情形…依臺灣新北地方法院106年度
    訴字第2863號民事判決附件所示修繕方法，三樓浴室漏水情
    形已改善，修繕完成後的廚房漏水現象，應和原建築物陽台
    增建行為與建築物老舊有關…」等語（見司執卷275、277頁
    ）。原法院復於108年9月26日會同土木技師公會鑑定人至系
    爭3樓、4樓房屋現場履勘，經葉榮晟技師稱已依系爭確定判
    決主文第1項修繕完成等語，有執行筆錄為憑（見司執卷309
    至310頁），復經土木技師公會出具系爭鑑定報告，鑑定結
    論認定抗告人已依系爭確定判決附件所示修繕方法全部修繕
    完畢，系爭4樓房屋廚房與浴室排水以專用明管直接排放到1
    樓，且舊有的排水管堵住不用的情況下，應無其他路徑與可
    能造成系爭3樓房屋浴室或廚房漏水之直接或間接因素（見
    司執卷399頁），堪認抗告人已依系爭確定判決主文第1項所
    示修繕完畢，則相對人仍執系爭確定判決為執行名義，聲請
    抗告人修繕系爭3樓房屋之漏水損壞，即屬無據。
　㈡相對人雖主張：系爭3樓房屋仍有漏水情形，抗告人未依系爭
    確定判決附件所示修繕方法修復完畢，並提出系爭3樓房屋
    浴室、廚房及飯廳照片為證（見原法院卷27至31頁）。然系
    爭鑑定報告鑑定分析與結果⒊記載：「…目前三樓房屋廚房
    間歇性漏水應非四樓造成的。可能因為房屋老舊，受到其他
    因素影響產生廚房間歇性漏水的情形，因為四樓已經依照修
    繕方法全部修繕完畢，三樓目前漏水的情況並不在前次鑑定
    範圍。」等語（見司執卷399頁），顯見抗告人已依系爭確
    定判決主文第1項所示修繕系爭3樓房屋完畢，至於相對人主
    張系爭3樓房屋飯廳部分之漏水問題，則非系爭確定判決主
    文所命抗告人應修繕之範圍。是以系爭3樓房屋目前之漏水
    現象是否屬於系爭4樓房屋所致，已非系爭確定判決主文所
    及客觀範圍，且屬兩造間實體上爭執，非執行法院所得審究
    ，相對人上開主張，洵無可採。
四、綜上，原裁定以原處分未依強制執行法第8條、第19條規定
    ，調查系爭確定判決主文後段係指系爭3樓房屋已無因系爭4
    樓房屋浴室與廚房排水管漏水所造成之漏水現象，或指系爭
    3樓房屋已無任何原因導致漏水現象為由，廢棄原處分，尚
    有未洽。抗告意旨指摘原裁定不當，聲明廢棄，為有理由。
    爰由本院將原裁定廢棄，並駁回相對人在原法院之異議。
五、爰裁定如主文。
中　　華　　民　　國　　109 　年　　7 　　月　　31　　日
　　　　　　　　　民事第三庭  
  　                  審判長法  官  林玉珮  
　　　　　　　　　　　　　　法  官  何君豪
                            法  官  徐淑芬
正本係照原本作成。
不得再抗告。
中　　華　　民　　國　　109 　年　　7 　　月　　31　　日
　　　　　　　　　　　　　　書記官 魏汝萍